【裁判字號】    90,上易,1928
【裁判日期】    901122
【裁判案由】    傷害
【裁判全文】
臺灣高等法院臺中分院刑事判決                    九十年度上易字第一九二八號
    上  訴  人
    即  被  告  甲○○
右上訴人因家庭暴力之傷害案件，不服臺灣苗栗地方法院九十年度易字第三三九號中
華民國九十年七月三十一日第一審判決（聲請簡易判決處刑案號：臺灣苗栗地方法院
檢察署九十年度偵字第二○三二號），提起上訴，本院判決如左：
      主  文
上訴駁回。
      事  實
一、甲○○曾因違反麻醉藥品管理條例案件，經臺灣新竹地方法院判處有期徒刑六月
    確定，於民國（下同）八十五年二月十九日執行完畢，復因搶奪罪，經臺灣苖栗
    地方法院判處有期徒刑一年，於八十七年六月二十一日執行完畢。而丁○○○係
    甲○○之配偶丙○○之祖母，亦即甲○○係丁○○○之孫女婿，又甲○○與丁○○○均同住於苗栗縣後龍鎮灣寶里六鄰灣寶庄九八號，甲○○與丁○○○二人具
    有家庭暴力防治法第三條第四款所定之家庭成員關係。甲○○於九十年三月三十
    一日上午十時三十分許，在上開苗栗縣後龍鎮灣寶里六鄰灣寶庄九八號住處二樓
    ，因故與其配偶丙○○發生爭吵，甲○○進而毆打丙○○（甲○○傷害丙○○部
    分，業經丙○○撤回告訴，經原審諭知不受理判決確定），丁○○○見狀趨前制
    止，甲○○竟基於普通傷害犯意，舉手揮打丁○○○之左臉，使丁○○○因而受
    有左臉淤青（三公分Ⅹ三公分）之傷害。
二、案經丁○○○訴由苗栗縣警察局竹南分局報請臺灣苗栗地方法院檢察署檢察官聲
    請簡易判決處刑，經臺灣苖栗地方法院認不宜以簡易判決處刑，改依通常程序審
    理。
    理  由
一、被告甲○○經合法傳喚，無正當理由未於本院審判期日到庭。惟被告於本院調查
    時固坦承有揮到丁○○○，致丁○○○眼眶瘀青，惟矢口否認右揭傷害犯行，辯
    稱：當時伊係想把拖鞋甩掉，並非故意打丁○○○等語，且於原審審理時辯稱：
    係因丁○○○持鞋子敲打伊，伊舉手去揮，才揮到她，伊並無傷害故意等語，惟
    查，右揭事實，迭據告訴人丁○○○於警訊時指稱：「我左臉瘀青‧‧‧（問：
    甲○○用何東西毆打你？）用手打我」等語（詳偵查卷第十四頁筆錄）、於原審
    指稱：「他（指甲○○）是故意打我的‧‧‧他就徒手打我」（詳原審卷第十一
    頁筆錄），並有告訴人丁○○○於同日前往為恭紀念醫院就醫之診斷證明書一紙
    附卷可稽，且與告訴人丁○○○指訴受毆情形之傷勢相符。又告訴人丁○○○受
    傷部位係臉部，而被告復自承伊為三十歲，告訴人丁○○○則六十多歲，且身材
    小其約三十公分，其當時力氣的確大了些等語（詳原審卷卷二十二頁筆錄），則
    依告訴人丁○○○年邁柔弱之資，被告果若僅取走拖鞋以中止告訴人丁○○○敲
    打，輕取即可遂行其目的，惟依告訴人丁○○○所受傷勢觀之，顯非僅出於被告
    舉手揮擋所能造成，其當時出手力道甚猛應可認定。是被告出手揮打告訴人丁○○○係基於傷害故意甚明，被告右揭辯稱並非出於故意等語，顯係卸責之詞，不
    足採信。本件事證明確，被告右揭傷害犯行堪以認定，自應依法論科。
二、核被告甲○○與告訴人丁○○○具有家庭暴力防治法第三條第四款所定之家庭成
    員關係，被告實施家庭暴力之傷害行為，所為係犯刑法第二百七十七條第一項之
    普通傷害罪，屬家庭暴力防治法第二條第二項之家庭暴力罪。又被告曾因違反麻
    醉藥品管理條例案件，經臺灣新竹地方法院判處有期徒刑六月確定，於民國八十
    五年二月十九日執行完畢，復因搶奪罪，經臺灣苖栗地方法院判處有期徒刑一年
    ，於八十七年六月二十一日執行完畢，有臺灣苗栗地方法院刑案資料查註紀錄表
    、臺灣高等法院被告全國前案紀錄表各一份在卷可稽，其於五年內再犯本件有期
    徒刑以上之罪，為累犯，應依法加重其刑。原審判決依刑事訴訟法第四百五十二
    條、第二百九十九條第一項前段，刑法第二百七十七條第一項、第四十七條、第
    四十一條第一項前段，罰金罰鍰提高標準條例第一條前段、第二條之規定並審酌
    被告之素行、起爭執之犯罪動機、被告下手輕重、告訴人所受傷害之程度、被告
    犯後避重就輕未能坦然認錯之態度、復未能取得告訴人諒解及檢察官認被告係告
    訴人丁○○○之孫女婿，其妻、子女平日生活起居均賴告訴人丁○○○分擔，仍
    不思報恩，以暴力相向，請求從重量刑以正社會風氣等一切情狀，量處被告拘役
    伍拾日，並諭知易科罰金之折算標準，核其認事用法均無違誤，量刑亦妥適，應
    予維持。被告上訴主張其並無傷害告訴人丁○○○之故意，指摘原審判決不當，
    依前理由欄一所示，顯無理由，應予駁回。
三、又被告甲○○於本院審判期日，經合法傳喚，無正當理由不到庭，爰不待其到庭
    陳述，逕行判決，併予敘明。
據上論斷，應依刑事訴訟法第三百六十八條、第三百七十一條，判決如主文。
本案經檢察官乙○○到庭執行職務。
中      華      民      國    九十      年    十一      月    二十二    日
                                   臺灣高等法院臺中分院刑事第三庭
                                         審判長法  官  陳  朱  貴
                                               法  官  劉  連  星
                                               法  官  胡  忠  文
右正本證明與原本無異。
不得上訴。
                                               書記官  許  美  惠
中      華      民      國     九十      年     十一      月   二十三   日
附錄論罪法條
刑法第二百七十七條
傷害人之身體健康者，處三年以下有期徒刑、拘役或一千元以下罰金。
犯前項之罪因而致人於死者，處無期徒刑或七年以上有期徒刑，致重傷者，處三年以
上十年以下有期徒刑。
                                                                        Ｆ


司法院資訊處製作；財團法人民間司法改革基金會備份。
